臺灣桃園地方法院交通事件裁定　　　　 96年度交聲字第286號
原處分機關　交通部公路總局新竹區監理所中壢監理站
受處分人即
異　議　人　乙○○
上列受處分人因違反道路交通管理處罰條例案件，對於交通部公
路總局新竹區監理所中壢監理站民國九十六年四月二十七日所為
之處分（原處分：壢監裁字第裁53-DB0000000號），聲明異議，
本院裁定如下：
    主  文
異議駁回。
    理  由
一、聲明異議意旨略以：受處分人即異議人乙○○於民國九十六
    年二月七日晚間七時十八分許，駕駛車號V4-1365 號自用小
    客車，並非係沿龍岡路往大溪方向行駛，而係從健行工專前
    面的健行路切到龍岡路，因為當時Y 型路口是綠燈轉黃燈，
    燈號又快速變換，車輛眾多，異議人所駕駛之車輛因為是最
    後一台車，為保持路口淨空，以利通行，結果通過路口時卻
    遭警攔下開闖紅燈罰單。故異議人要求舉發員警需負舉證責
    任，如調閱路口監視器或照片，證明異議人有闖紅燈。而且
    請求測量路口距離與燈號變換秒數是否得宜，以維護異議人
    權益。為此，請求鈞院將原處分撤銷云云。
二、原處分機關交通部公路總局新竹區監理所中壢監理站裁罰意
    旨略以：異議人於九十六年二月七日晚間七時十八分許，駕
    駛上開小客車，行經桃園縣中壢市○○路與健行路口，為桃
    園縣警察局中壢分局（龍興派出所）員警舉發「闖紅燈（直
    行）」之違規行為，經舉發員警填製桃警局交字第DB000000
    0 號違反道路交通管理事件通知單（下稱舉發通知單）當場
    舉發，通知單交付異議人後，移送聯移送本站處理。異議人
    曾於九十六年二月十六日向本站提出陳述，經桃園縣警察局
    中壢分局九十六年四月十三日中警分交字第0967006918號函
    覆認異議人違規行為屬實。故本站依道路交通管理處罰條例
    第五十三條第一項、第六十三條第一項第三款規定，以壢監
    裁字第裁53-DB0000000號裁決書（下稱裁決書）對異議人裁
    處罰鍰新臺幣（下同）二千七百元，並記違規點數三點等語
    。
三、按汽車駕駛人，行經有燈光號誌管制之交岔路口闖紅燈者，
    處新臺幣一千八百元以上五千四百元以下罰鍰。又汽車駕駛
    人有第五十三條情形者，除依原條款處罰鍰外，並予記違規
    點數三點，道路交通管理處罰條例第五十三條第一項、第六
    十三條第一項第三款分別定有明文。
四、經查：
  (一)異議人於上揭時地駕駛上開小客車為舉發員警甲○○認定其
    有「闖紅燈（直行）」之違規行為，經舉發員警甲○○填製
    本件舉發通知單當場舉發，遂將本件移送原處分機關處理，
    原處分機關經調查後仍認定異議人有前開違規行為而對之予
    以裁處罰鍰二千七百元，並記違規點數三點之事實，為異議
    人與原處分機關所不爭執，並有本件舉發通知單、裁決書各
    一份在卷可參，是此部分之事實自堪認定。
  (二)異議人雖否認有前開違規行為，並以前揭情詞置辯。然查，
    據證人即桃園縣警察局中壢分局高明派出所舉發員警甲○○
    於本院審理中到庭結證稱：該路口是在健行路，不過有跨越
    龍岡路，異議人確實是從健行路出來，那邊是健行工專的側
    門，當地是三岔路口，我是站在異議人要過來那邊路口的對
    面，因為我聽到健行工專側門那邊有機車按喇叭的聲音，我
    抬頭看燈號，燈號已經是紅燈，雖然異議人的車輛前面還有
    別的車輛，但是異議人可以不用接著前面的車子通過，而且
    我判定若異議人那時候停下車子的話，應該不會影響到車子
    流量。我將異議人的車子攔停之後，異議人表示他通過的時
    候是黃燈等語（參見本院卷九十六年四月二日訊問筆錄第二
    頁）。而觀之證人甲○○於案發當時係桃園縣警察局中壢分
    局龍興派出所員警，於本件案發時地又係職司交通疏導勤務
    ，且與異議人間素昧平生且無怨懟，當無甘冒偽證罪責，故
    為編織不實舉發之原因及理由存在，是證人甲○○前揭證述
    應較異議人所辯為可採。且考量交通違規行為又多屬迅速、
    稍縱即逝及不可回復等特性，舉發機關或原處分機關若能提
    出更多之法定證據方法，例如人證、書證、物證等證據資料
    以供司法審查之交通法庭加以判斷該交通違規行為之存否，
    自屬允當，惟若因前揭交通違規行為特性而無法提供更多相
    關之書證、物證時，則舉發員警於司法審查之訴訟程序上立
    於證人之地位而證述其當時親身目擊及見聞之交通違規行為
    經過，亦屬於法定證據方法之一之人證證述，於法亦不有違
    ，至於舉發員警立於證人之地位所為之證述是否可採，此乃
    交通法庭依經驗及論理法則判斷其證明力為何而得否採擇之
    心證層次，斷不可以舉發員警作為證人之所述，因不可能反
    於其先前所為舉發而認均不可採，而全盤否定其立於證人地
    位所為之陳述。故於本件中，舉發員警甲○○於本院審理中
    既已居於證人之地位具結陳述其所親身目擊及見聞本件異議
    人於駕駛車輛行經有燈光號誌管制之交岔路口闖紅燈之違規
    事實，本院認自足以擔保其證詞之憑信性，故認證人甲○○
    之前揭證述，確屬可採。綜上，異議人於上揭時地駕駛車輛
    行經有燈光號誌管制之交岔路口闖紅燈之違規行為，應堪認
    定。是異議人此部分所辯：要求舉發員警需負舉證責任，如
    調閱路口監視器或照片，證明異議人有闖紅燈云云，應無可
    採。又異議人所述其並非係沿龍岡路往大溪方向行駛，而係
    從健行工專前面的健行路切到龍岡路一節，亦經證人甲○○
    所同認在卷，故異議人此部分所述當屬實在，惟此部分事實
    乃異議人於行經前開龍岡路與健行路口有闖紅燈之違規行為
    前之行車經過情形，與本件異議人確有行經前開龍岡路與健
    行路口闖紅燈之違規行為要屬無涉，異議人執此抗辯，亦屬
    無據。
  (三)異議人雖又辯稱：因為當時Y 型路口是綠燈轉黃燈，燈號又
    快速變換，因車輛眾多，異議人所駕駛之車輛為最後一台車
    ，為保持路口淨空，以利通行云云。惟本院採信證人甲○○
    前揭所述，認定案發當時異議人車輛所行進之路口燈號應屬
    紅燈一節，已如前述。是按汽車行駛至交岔路口，其行進應
    遵守燈光號誌。又汽車行駛時，駕駛人應注意車前狀況，並
    隨時採取必要之安全措施，道路交通安全規則第一百零二條
    第一項第一款、第九十四條第三項分別定有明文。是本件異
    議人行經案發路口時，本應注意燈號之變換情形，並隨時遵
    守燈號之指示行進或停車等待，自無從車輛眾多，其係最後
    一台車，為保持路口淨空而通過云云而據以為免責之依據。
    因異議人如能注意而依燈號變換及時煞停等待，亦無嚴重妨
    害路口淨空之虞，異議人不思採取相關及時有效之安全措施
    ，反而採取對交通秩序及其他用路人安全影響甚鉅之闖紅燈
    違規行為為之，自難據此抗辯而認可以免責。是異議人此部
    分所辯，亦不足採。
  (四)異議人雖再辯稱：請求測量路口距離與燈號變換秒數是否得
    宜，以維護異議人權益云云。惟按標誌、標線、號誌之設置
    目的，在於提供車輛駕駛人及行人有關道路路況之警告、禁
    制、指示等資訊，以便利行旅及促進交通安全。而號誌係一
    由電力運轉之交通管制設施，以紅、黃、綠三色燈號或輔以
    音響，指示車輛及行人停止、注意與行進，設於交岔路口或
    其他必要地點。標誌、標線、號誌之體形、顏色、大小、圖
    案、字體、反光、照明及設置位置等之設計，均應依本規則
    之規定。如因特殊需要必需增減或變更者，應先報請交通部
    會同內政部核定後公告實施，道路交通標誌標線號誌設置規
    則第二條、第一百九十三條、第二百三十四條分別定有明文
    。是某路口之號誌設置位置及燈號變換秒數為何，係由主管
    機關斟酌交通安全之需要，視實際情況，本於權責定之，有
    其裁量空間。本件異議人如認案發路口之號誌設置、路口距
    離與燈號變換秒數不合理，固有循正當途徑，向主管機關陳
    述反映，促其檢討改善。惟該等號誌設置在未依法定程序變
    更前，所有用路人仍應有遵守之義務。倘所有汽、機車駕駛
    人見主管機關所設置之標線、標誌或號誌，全憑主觀之認知
    ，認為設置不當或燈號變換秒數不當即可恣意違反，則如何
    建立道路上所劃設標誌、標線或號誌之公信力，交通安全之
    秩序亦將無從建立，其他用路人之生命、財產安全，將失去
    保障。是異議人主觀上認為案發路口之號誌設置、路口距離
    與燈號變換秒數不合理，自應循其他正當途徑向主管機關陳
    述反映，以促其檢討改善，自無從據其個人主觀上之認知，
    進而請求解免本件違規行為之處罰，是異議人此部分所辯，
    亦不足採。
  (五)綜上所述，足認異議人上開所辯，應屬事後卸責之詞，殊無
    可採。是本件異議人之交通違規事實事證已臻明確，原處分
    機關依道路交通管理處罰條例第五十三條第一項、第六十三
    條第一項第三款規定，對異議人裁處罰鍰二千七百元，並記
    違規點數三點，核無違誤。是異議人之聲明異議為無理由，
    應予駁回。
據上論斷，應依道路交通管理處罰條例第八十七條第二項，道路
交通案件處理辦法第十九條，裁定如主文。
中　　華　　民　　國　　96　　年　　6 　　月　　27　　日
                        臺灣桃園地方法院交通法庭
                            法  官  林  家  賢
以上正本證明與原本無異。
如不服本裁定，應於裁定送達後五日內，向本院提出抗告狀（應
附繕本），抗告於臺灣高等法院。
                            書記官  常  毓  生
中　　華　　民　　國　　96　　年　　6 　　月　　27　　日
